【裁判字號】    96,易,2457
【裁判日期】    970729
【裁判案由】    毒品危害防制條例
【裁判全文】
臺灣士林地方法院刑事判決              96年度易字第2457號
公  訴  人  臺灣士林地方法院檢察署檢察官
被      告  甲○○
                    （另案於臺灣臺北監獄臺北分監執行中）
上列被告因毒品危害防制條例案件，經檢察官提起公訴（96年度
毒偵字第2676號），被告於本院準備程序為有罪之陳述，經本院
裁定改依簡式審判程序審理，並判決如下：
    主  文
甲○○施用第二級毒品，處有期徒刑捌月。
    事  實
一、甲○○前於民國87年間因施用毒品案件，經送觀察、勒戒後
    ，認無繼續施用毒品之傾向，於87年7 月20日釋放出所，並
    由臺灣臺北地方法院檢察署檢察官以87年度偵字第13361 號
    為不起訴處分確定；復因施用毒品案件，經送觀察、勒戒後
    ，認有繼續施用毒品之傾向，再經依法院裁定令入戒治處所
    施以強制戒治，於88年10月4 日停止強制戒治釋放出所，於
    89年l 月8 日交付保護管束期滿，並由臺灣臺北地方法院檢
    察署檢察官以89年度戒毒偵字第75號為不起訴處分確定；復
    於5 年內因施用第二級毒品安非他命案件，由臺灣士林地方
    法院檢察署檢察官以92年度毒偵字第1360號提起公訴，經臺
    灣高等法院以94年度上訴字第1325號判決處有期徒刑10月確
    定；又因施用第二級毒品安非他命案件，由臺灣士林地方法
    院檢察署檢察官以95年度毒偵字第1735號提起公訴，經本院
    以95年度易字第1665號判決處有期徒刑l 年，減為有期徒刑
    6 月確定；復因施用第二級毒品安非他命案件，經臺灣臺北
    地方法院以96年度易字第1672號判決處有期徒刑10月，減為
    有期徒刑5 月確定（均尚未執行完畢，不構成累犯）。詎甲
    ○○猶不知悔改，復基於施用第二級毒品甲基安非他命之犯
    意，於96年10月17日某時，在臺北市○○區○○路2 段178
    巷28號5 樓居處內，以將甲基安非他命放入吸食器內，燒烤
    吸食煙霧之方式，施用第二級毒品甲基安非他命1 次。嗣於
    96年10月19日晚上10時20分許，在警局經甲○○同意採集其
    尿液，送驗結果呈甲基安非他命類陽性反應，始悉上情。
二、案經臺北市政府警察局大安分局報告臺灣士林地方法院檢察
    署檢察官偵查起訴。
    理  由
一、本件被告所犯非死刑、無期徒刑或最輕本刑有期徒刑3 年以
    上之罪，亦非高等法院管轄第一審案件，且於準備程序進行
    中，被告先就被訴事實為有罪之陳述，經告知被告簡式審判
    程序之旨，並聽取檢察官、被告之意見後，本院裁定進行簡
    式審判程序，是本件之證據調查，依刑事訴訟法第273 條之
    2 規定，不受同法第159 條第1 項、第161 條之2 、第161
    條之3 、第163 條之1 及第164 條至第170 條規定之限制，
    合先敘明。
二、上揭犯罪事實，業據被告甲○○於本院審理時坦承不諱（見
    本院卷第132 頁至第138 頁），而被告於96年10月19日經警
    所採集尿液，經送臺灣尖端先進生技醫藥股份有限公司以氣
    相層析質譜儀分析法鑑驗結果，確呈安非他命及甲基安非他
    命陽性反應，此有該公司96年11月9 日濫用藥物檢驗報告1
    紙附卷可稽（見96年度毒偵字第2676號卷第10頁），是被告
    自白施用第二級毒品甲基安非他命，應認與事實相符，而可
    採信。
三、按92年7 月9 日新修正之毒品危害防制條例刪除2 犯及3 犯
    之規定，一改修法前繁雜之處遇程式，僅將施用毒品者簡化
    區分為初犯、再犯，並認施用毒品者係屬病患性犯人，以觀
    察、勒戒戒除其身癮，並以強制戒治去除其心癮。經觀察、
    勒戒或強制戒治執行完畢釋放後，若係5 年後再犯該條例第
    10條施用毒品罪者，與同條例第20條第1 項、第2 項關於「
    初犯」之處理方式相同，檢察官應先聲請法院裁定令被告入
    勒戒處所觀察、勒戒，並視有無繼續施用毒品傾向，決定應
    予釋放、為不起訴之處分，或應聲請法院裁定令入勒戒處所
    強制戒治；若係5 年內「再犯」同條例第10條施用毒品罪者
    ，依同條例第23條第2 項規定，檢察官則應依法追訴。觀諸
    該條例第20條第3 項之修正理由：「觀察、勒戒或強制戒治
    5 年後再犯者，顯見前所實施之觀察、勒戒或強制戒治已足
    以遮斷其施用毒品之癮，為期自新及協助其戒除毒癮，對此
    5 年後再犯者，爰明定仍適用初犯之規定，先經觀察、勒戒
    、強制戒治之程式。」及同條例第23條第2 項之修正理由：
    「為配合簡化施用毒品犯之刑事處遇程式，並鑑於經觀察、
    勒戒或強制戒治執行完畢釋放後5 年內再犯者，其再犯率甚
    高，原據以實施之觀察、勒戒及強制戒治既已無法收其實效
    ，自應施以刑事處遇。」，顯然如施用毒品者係前經觀察、
    勒戒或強制戒治等治療程式執行完畢5 年後，始再施用毒品
    之「初犯」，因前所執行之觀察、勒戒或強制戒治已足收戒
    除毒癮之效，自應重新執行觀察、勒戒或強制戒治等治療程
    序，並於治療程式執行完畢後，由檢察官為不起訴處分，毋
    庸對之追訴處罰；反之，在「再犯」之情形，因其先前所為
    治療程式顯未能收戒斷毒癮之效，且考量施用毒品者之再犯
    率偏高，乃簡化其刑事處遇程式，而逕予追訴處罰，不再施
    以治療程式。參酌上開立法理由，修正毒品危害防制條例就
    施用毒品者，祇於「初犯」及「5 年後再犯」2 種情形，有
    其追訴條件之限制，即須於初犯經觀察、勒戒或強制戒治釋
    放後，5 年內均無施用毒品之行為，始能認其前所實施之觀
    察、勒戒或強制戒治已足遮斷毒癮，而得於5 年後再犯時，
    再予適用初犯之規定，重行觀察、勒戒等程式。倘5 年內已
    經再犯，被依法追訴處罰，縱其第3 次（或第3 次以上）施
    用毒品之時間在初犯釋放5 年以後，即與「5 年後再犯」之
    情形有別，且因已於「5 年內再犯」，顯見其再犯率甚高，
    原實施觀察、勒戒或強制戒治，已無法收其實效，而無5 年
    戒斷期之存在，自無再經觀察、勒戒及強制戒治之必要，即
    應依該條例第10條處罰，始符新法修正之本旨，最高法院95
    年度第7 次刑事庭決議、最高法院95年度臺非字第59號、第
    65號判決意旨可資參照。經查：被告於87年間，因施用毒品
    案件，經臺灣臺北地方法院以87年度毒聲字第308 號裁定送
    觀察、勒戒後，認無繼續施用毒品之傾向，經臺灣臺北地方
    法院檢察署檢察官以87年度偵字第13361 號不起訴處分確定
    ；復因施用毒品案件，經臺灣臺北地方法院以87年度毒聲字
    第1653號送觀察、勒戒後，認有繼續施用毒品之傾向，再經
    該院裁定令入戒治處所施以強制戒治，於88年10月4 日停止
    強制戒治釋放出所、89年1 月8 日交付保護管束期滿，並由
    臺灣臺北地方法院檢察署檢察官以89年度戒毒偵字第75號為
    不起訴處分確定；復於5 年內因施用第二級毒品安非他命案
    件，由臺灣士林地方法院檢察署檢察官以92年度毒偵字第13
    60號提起公訴，經臺灣高等法院以94年度上訴字第1325號判
    決處有期徒刑10月確定；又因施用第二級毒品安非他命案件
    ，由臺灣士林地方法院檢察署檢察官以95年度毒偵字第1735
    號提起公訴，經本院以95年度易字第1665號判決處有期徒刑
    l 年，減為有期徒刑6 月確定；復因施用第二級毒品安非他
    命案件，經臺灣臺北地方法院以96年度易字第1672號判決處
    有期徒刑10月，減為有期徒刑5 月確定等情，有臺灣臺北地
    方法院檢察署87年度偵字第13361 號不起訴處分書、89年度
    戒毒偵字第75號不起訴處分書、本院93年度訴字第451 號刑
    事判決、95年度易字第1665號刑事判決、臺灣高等法院94年
    度上訴字第1325號刑事判決、臺灣臺北地方法院96年度易字
    第1672號刑事判決及臺灣高等法院被告前案紀錄表在卷可憑
    （見上開偵查卷第31頁至第62頁、本院卷第24頁至第31頁）
    ，是被告於89年1 月8 日強制戒治期滿後5 年內，既又於92
    年間及95年間再施用毒品，且均經判處罪刑確定，即係「5
    年內再犯」，甚為明確。衡諸首揭說明，本案被告犯行既非
    初犯，亦非毒品危害防制條例第20條第3 項所指「5 年後再
    犯」之情形，即應依法訴追審理。從而，本案事證明確，被
    告施用第二級毒品犯行洵堪認定，應依法論科。
四、查甲基安非他命為毒品危害防制條例所稱之第二級毒品，觀
    諸該條例第2 條第2 項第2 款規定甚明。核被告所為，係犯
    毒品危害防制條例第10條第2 項之施用第二級毒品罪。其施
    用第二級毒品前持有第二級毒品之低度行為，為施用第二級
    毒品之高度行為所吸收，不另論罪。爰審酌被告前因施用毒
    品案件，經法院裁定送觀察、勒戒後及強制戒治執行完畢，
    竟仍無法戒除毒癮，復又再施用毒品，惟念其施用毒品乃戕
    害個人身心健康，尚未危及他人，其犯罪之動機、目的、手
    段、施用時間、施用次數及其智識程度、犯後坦認犯行，態
    度尚稱良好等一切情狀，量處如主文所示之刑，以示懲儆。
據上論斷，應依刑事訴訟法273 條之1 第1 項、第299 條第1 項
前段，毒品危害防制條例第10條第2 項，刑法第11條前段，判決
如主文。
本案經檢察官吳維雅到庭執行職務。
中    華    民    國    97    年    7     月    29    日
                  刑事第四庭法  官  高雅敏
以上正本證明與原本無異。
如不服本判決，應於收受送達後10日內向本院提出上訴書狀，其
未敘述上訴理由者，應於上訴期間屆滿後20日內向本院補提理由
書狀。
                            書記官  田瑾俐
中    華    民    國    97    年    7     月    29    日
附錄本案論罪科刑法條
毒品危害防制條例第10條第2項
施用第二級毒品者，處 3 年以下有期徒刑。


司法院資訊處製作；財團法人民間司法改革基金會備份。
